【裁判字號】    89,易,185
【裁判日期】    890229
【裁判案由】    妨害公務
【裁判全文】
臺灣板橋地方法院刑事判決                          八十九年度易字第一八五號
    公  訴  人  臺灣板橋地方法院檢察署檢察官
    被      告  丁○○
    選任辯護人  陳佳瑤
                郭志明
                陳凱平
右列被告因妨害公務案件，經檢察官提起公訴（八十八年度偵字第一二七五四號），
本院判決如左：
    主  文
丁○○共同對於公務員依法執行職務時，施強暴，處有期徒刑肆月，如易科罰金，以
佰元折算壹日。
    事  實
一、丁○○係驊慶遊覽車公司之負責人，於民國八十八年五月十九日下午二時三十分
    許，搭乘該公司所有由司機李福星所駕駛之車號ＺＺ─五六五號（起訴書誤載為
    二六五號）營業用大客車，由臺北市○○○路往臺南縣行駛，途經國道一號高速
    公路泰山收費站時，遇交通部公路局臺北區監理所職員乙○○、丙○○及內政部
    警政署國道公路警察局第一警察隊泰山分隊警員甲○○正進行對營業用大客車實
    施有無違規之稽查，該車經攔下稽查時，丁○○因認稽查不公，即與另一姓名、
    年籍不詳之成年男子共同基於妨害公務及毀損之犯意聯絡，自上開大客車上衝下
    ，二人分別握拳毆打甲○○之胸部及乙○○之頭部，而再擬出手毆打丙○○時，
    因丙○○持其所有之雨傘一把抵擋，竟予以損壞，而以此方式對依法執行稽查職
    務之甲○○、乙○○及丙○○等公務員施以強暴，並足以生損害於丙○○。嗣丁○○與該名男子隨即返回前開大客車再快速逃離現場，惟經警於國道一號高速公
    路林口交流道攔下該大客車而查獲丁○○（上開成年男子已先下車而未查獲）。
二、案經內政部警政署國道公路警察局第一警察隊移送臺灣板橋地方法院檢察署檢察
    官偵查起訴。
    理  由
一、訊據被告丁○○固坦承於右揭時、地搭乘上開營業用大客車遭稽查人員攔下稽查
    等情，惟矢口否認有何妨害公務及毀損之犯行，並辯稱：因當時有一位客人先下
    車與稽查人員甲○○、乙○○及丙○○三人理論，並發生拉扯，伊見狀只是下車
    勸架，並未出手毆打稽查人員及毀損雨傘，稽查人員之所以會受傷可能係與該客
    人拉扯造成，雨傘亦可能為其所損壞的云云。經查：被告於警訊及偵查中分別坦
    承：「當時我乘坐之遊大客車被攔下製單，而旁邊亦有二、三部違規營業之遊覽
    車經過，而他們都不予攔下製單，有失公平，當時稽查人員對我乘坐該車之駕駛
    語氣也不好，我就從後門衝下車，然後與前述二名男子（即甲○○、乙○○）拉
    扯；我是有拉扯，（問：為何打警員﹖）我認為他們執法不公」等情不諱（見偵
    查卷第五頁、第二十四頁反頁），核與證人即稽查人員甲○○、乙○○及丙○○
    於警訊及本院調查中證述之情節相符，並有證人甲○○受傷及證人丙○○所有雨
    傘損壞之照片各一幀附卷可稽；雖證人丙○○所供由被告親自損壞其雨傘情節，
    與證人甲○○、乙○○所供係上開不詳成年男子損壞者不同，惟其三人均一致證
    稱被告係與該名男子衝下車各為毆打及毀損行為，其後又同時上車離開現場，顯
    見被告與該男子彼此間有妨害公務及毀損之犯意聯絡，被告仍應對該男子之行為
    共擔刑責；再被告若未為妨害公務及毀損之行為，為何隨即返回車上並快速逃離
    現場，而未停車由警員找出該施暴之男子依法究辦，足見被告所辯僅下車勸架乙
    節，純屬畏罪卸責之詞，不足採信。罪證明確，被告犯行堪以認定。至證人李福
    星於本院調查中雖證稱：有看到被告下車勸架，將人拉開，且未看到被告有毀損
    雨傘之行為等情，惟其亦供稱不知被告下車後和稽查人員發生什麼事情，加以該
    證人為當時駕駛上開大客車之司機，復受被告僱用從事工作，遭稽查時事涉本身
    利害關係，所供情節難免迴護被告，尚難據為對被告有利之認定。
二、查被告對於依法執行稽查職務之公務員甲○○、乙○○及丙○○，出手予以毆打
    而施以強暴，並損壞雨傘，核其所為，分別係犯刑法第一百三十五條第一項之對
    於公務員依法執行職務時，施強暴罪及同法第三百五十四條之毀損罪。被告與上
    開不詳姓名、年籍之成年男子間，有犯意之聯絡及行為之分擔，均為共同正犯。
    而被告係以一行為觸犯上開二罪，為想像競合犯，應依刑法第五十五條規定從一
    重之對於公務員依法執行職務時，施強暴罪處斷。爰審酌被告之品行、智識程度
    、因認稽查不公而犯本罪之動機、出手毆打公務員，對公權力及執法人員之危害
    程度非輕，遭損壞雨傘之價值，以及被告犯罪後猶矢口否認犯行等一切情狀，量
    處如主文所示之刑，以示懲儆，並諭知易科罰金之折算標準。
三、公訴意旨另以：被告於右揭時、地認為告訴人甲○○、乙○○對大客車違規之稽
    查有所不公，亦基於傷害之犯意，出手毆打告訴人甲○○之胸部及告訴人乙○○
    之頭部成傷（告訴人乙○○於警訊時亦就所受傷害部分提起告訴，公訴人對此雖
    漏未起訴，惟此與前揭論罪科刑部分有想像競合犯裁判上一罪之關係，本院仍應
    併予審究），因認被告另涉犯刑法第二百七十七條第一項之傷害罪嫌云云。惟按
    告訴乃論之罪，告訴人於第一審辯論終結前得撤回其告訴；又告訴乃論之罪，其
    告訴經撤回者，應諭知不受理之判決，刑事訴訟法第二百三十八條第一項、第三
    百零三條第三款分別定有明文。查被告被訴前開部分之案件，公訴人認其係觸犯
    刑法第二百七十七條第一項之傷害罪嫌，依同法第二百八十七條前段規定，須告
    訴乃論。茲據告訴人甲○○、乙○○以言詞撤回告訴，此有本院八十九年一月二
    十四日訊問筆錄可稽，揆諸前揭說明，本應就此諭知不受理，然公訴人認此與前
    揭論罪科刑部分有想像競合犯裁判上一罪之關係，爰不另為不受理之諭知，併予
    敘明。
四、另公訴人雖據「臺板橋地方法院檢察署刑案資料查註紀錄表」而認被告曾於八十
    五年間（起訴書漏載上開紀錄表及時間）因違反麻醉藥品管理條例案件，經臺灣
    新竹地方法院判處有期徒刑七月確定，於八十六年三月二十五日執行完畢；惟該
    紀錄表所載之「丁○○」其出生年月日為六十年七月二十四日，身分證統一編號
    為Ｚ000000000號，住址為新竹縣新豐鄉○○路二０八號，此均本案被
    告年籍資料不符，且依本院向臺灣高等法院檢察署函查結果，被告並無任何刑案
    前科，此有該署刑案紀錄簡覆表在卷可徵，則公訴人認被告曾受上開有期徒刑執
    行完畢乙節，顯係誤認，被告犯本案之罪，尚不構成累犯，亦併予敘明。
據上論斷，應依刑事訴訟法第二百九十九條第一項前段，刑法第二十八條、第一百三
十五條第一項、第三百五十四條、第五十五條、第四十一條，罰金罰鍰提高標準條例
第一條前段、第二條，判決如主文。
本案經檢察官郭永發到庭執行職務。
中      華      民      國      八十九      年     二     月   二十九   日
                                      臺灣板橋地方法院刑事第三庭
                                          法  官  趙  義  德
右正本證明與原本無異。
如不服本判決應於送達後十日內向本院提出上訴狀。
                                          書記官  張  慧  玲
中      華      民      國      八十九      年     三     月     四     日
附錄本案論罪科刑法條全文：
刑法第一百三十五條第一項：
對於公務員依法執行職務時，施強暴脅迫者，處三年以下有期徒刑、拘役或三百元以
下罰金。
刑法第三百五十四條：
毀棄、損壞前二條以外之他人之物或令致不堪用，足以生損害於公眾或他人者，處二
年以下有期徒刑、拘役或五百元以下罰金。


司法院資訊處製作；財團法人民間司法改革基金會備份。
